臺灣高等法院刑事判決
110年度上訴字第3784號
上  訴  人  臺灣宜蘭地方檢察署檢察官
被      告  張惠如





選任辯護人  游儒倡律師(法扶律師)             
上列上訴人因洗錢防制法等案件，不服臺灣宜蘭地方法院110年
度訴字第257號，中華民國110年10月29日第一審判決（起訴案號
：臺灣宜蘭地方檢察署110年度偵字第766號、109年度偵字第744
5號；移送併辦:110年度偵字第4165號），提起上訴，本院判決
如下：
    主  文
原判決關於共同犯洗錢防制法第十四條第一項罪刑及沒收暨定應
執行刑部分撤銷。
張惠如犯三人以上共同詐欺取財罪，貳罪，各處有期徒刑陸月。
    事  實
一、張惠如於109年3、4月間經由網路，連結上真實姓名、年籍
    不詳之成年人「寄件者」，向張惠如稱因其所在戰爭無法保
    管重要財物，要寄包裹過來由張惠如保管，並要張惠如提供
    身分及帳戶等資料，嗣後就由真實姓名、年籍不詳之成年人
    「GI」以LINE與張惠如聯繫，並應允只要配合做事，就會將
    包裹送給她，張惠如為取得該包裹財物，明知個人開立之金
    融帳戶領得之存摺及提款卡係供個人存提款使用之工具，並
    設有密碼以確保係本人使用，亦知悉社會上使用他人帳戶詐
    欺被害人將款項匯入後提領之案件層出不窮，如將自己所開
    立之金融帳戶或其存摺、提款卡（含密碼）提供予他人使用
    ，該帳戶極可能遭第三人作為收受、提領財產犯罪所得之用
    ，且他人提領後將產生遮斷資金流動軌跡以逃避國家追訴、
    處罰之效果，竟仍基於縱若取得其金融機構帳戶之人，自行
    或轉交他人用以實施詐欺取財等財產性犯罪，供財產犯罪被
    害人匯款帳戶以隱匿犯罪所得去項之用，仍不違背其本意之
    犯意，與真實姓名、年籍不詳之成年人「寄件者」及綽號「
    GI」、並與自稱「李明勳」、「鳳陳」及負責收取詐欺款項
    之不詳姓名、年籍等成年男子，共同意圖為自己不法之所有
    ，基於三人以上詐欺取財及隱匿詐欺所得去向之洗錢之不確
    定故意，由張惠如提供其所有中華郵政股份有份有限公司（
    下稱郵局）帳號000-00000000000000號帳戶與「寄件者」「
    GI」等人使用。嗣由自稱「李明勳」之人於民國109年3月間
    ，於不知名之交友網站，以「收包裹，先匯款」之方式，向
    網友李玲珠佯稱因要出差阿富汗，錢無法隨身帶往，因此錢
    將先以包裹寄給李玲珠，再由李玲珠將錢寄到阿富汗，使李
    玲珠陷於錯誤，誤信要先匯款給指定帳戶，方可收受該包裹
    ，遂於109年4月20日上午11時29分許，在台中市○○區○○街00
    號之新光銀行沙鹿分行臨櫃匯款新台幣（下同）47萬元至張
    惠如上開郵局帳戶；另由自稱「鳳陳」之男子，以「代管退
    休金，先匯錢」之詐騙方式，使戴美玉陷於錯誤，於109年4
    月20日下午3時52分許，在嘉義市○區○○街000號嘉義成功街
    郵局臨櫃匯款12萬6576元至張惠如上開郵局帳戶，「GI」旋
    指示張惠如自該郵局帳戶分次領取李玲珠及戴美玉所匯入之
    款項，自109年4月20日（起訴書誤繕21日）至同年6月9日（
    起訴書誤繕14日），分次提領，並依「GI」之指示，於不詳
    之時間，分別在宜蘭縣○○市○○路0段0000號小河馬診所前及
    同縣市○○路0段00號慈育康復之家附近，分2次將領得之款項
    交付給「GI」所指定的收款人。以此方式製造金流斷點，使
    檢警機關難以追查前揭犯罪所得之去向，而掩飾、隱匿各該
    犯罪所得。嗣因李玲珠、戴美玉察覺有異，於109年6月10日
    報警處理，始查悉上情。
二、案經李玲珠、戴美玉告訴及台北市政府警察局中正第一分局
    報告臺灣臺北地方檢察署陳請臺灣高等檢察署檢察長核移臺
    灣宜蘭地方檢察署及宜蘭縣政府警察局宜蘭分局報告臺灣宜
    蘭地方檢察署檢察官偵查後起訴及移送併辦。
    理  由
一、本院審理範圍
　　本案檢察官以被告張惠如係犯刑法第339條第1項詐欺取財罪
    、洗錢防制法第14條第1項之洗錢罪、刑法第169第1項之誣
    告罪，經原審審理後，均判處罪刑，而本件檢察官上訴書敘
    明僅就原判決關於詐欺取財罪及洗錢罪部分提起上訴（見本
    院卷第35至36頁），蒞庭檢察官於本院準備程序時亦表示：
    本件上訴部分不包括誣告罪之部分（見本院卷第64頁），從
    而，本件原判決關於被告犯誣告罪部分業經判決確定，本院
    審理範圍乃被告被訴詐欺取財罪及洗錢罪部分，合先敘明。
二、證據能力部分
  ㈠按被告以外之人於審判外之言詞或書面陳述，雖不符刑事訴
    訟法第159條之1至第159條之4之規定，而經當事人於審判程
    序同意作為證據，法院審酌該言詞陳述或書面陳述作成時之
    情況，認為適當者，亦得為證據；當事人、代理人或辯護人
    於法院調查證據時，知有第159條第1項不得為證據之情形，
    而未於言詞辯論終結前聲明異議者，視為有前項之同意；刑
    事訴訟法第159條之5定有明文。查本判決下列認定事實所引
    用之被告以外之人於審判外所為之供述證據資料，檢察官、
    被告及辯護人均表示對於證據能力沒有意見而不予爭執，且
    迄至言詞辯論終結前亦未再聲明異議，本院審酌上開證據資
    料製作時之情況，尚無違法不當或證明力明顯過低之瑕疵，
    亦認以之作為證據，應屬適當。
  ㈡本判決下列認定事實所引用之非供述證據，並無證據證明係
    公務員違背法定程序取得之證據，且與本件待證事實具有自
    然之關聯性，均得作為證據。
三、認定事實所憑之證據及理由 
  ㈠如事實欄所示犯罪事實，業據被告張惠如於原審、本院準備
    程序及審理時坦承不諱（見原審卷第96頁、本院卷第65至67
    頁、第110至112頁），並經告訴人李玲珠、戴美玉於警詢指
    述明確（見臺北地檢署109年度偵字第26609號卷第25至28頁
    、宜蘭地檢署109年他字第1312號第48至55頁），且有張惠
    如郵局帳號000-00000000000000號帳戶交易紀錄1份、告訴
    人李玲珠國內匯款申請書（兼取款憑條）及戴美玉郵局匯款
    收執聯各1張、被告上開郵局帳戶存簿影本4張及帳戶查詢資
    料1張、被告提款監視影像照片影本2張、告訴人李玲珠及戴
    美玉提供之訊息截圖、告訴人李玲珠之台中市政府警察局第
    六分局西屯派出所受理詐騙帳戶通報警示簡便格式表、金融
    機構聯防機制通報單、內政部警政署反詐騙資訊專線紀錄表
    及告訴人戴美玉之嘉義市政府警察局第一分局北鎮派出所受
    理詐騙帳戶通報警示簡便格式表、金融機構聯防機制通報單
    、內政部警政署反詐騙諮詢專線紀錄表、嘉義市政府警察局
    第一分局北鎮派出所陳報單（見宜蘭地檢署110年度偵字第7
    66號警卷第44至45頁、第31頁、第46至49頁、第42-1頁、第
    42頁、第32至35頁、第24至27頁、第19至20頁，宜蘭地檢署
    110年度偵字第4165號警卷第17頁反面、第18至24頁反面、
    第11至16頁、第8頁）受理刑事案件報案三聯單、帳戶個資
    檢視表（見台北地檢署109年度偵字第26609號卷第143頁、
    第57頁）等在卷可稽，堪認被告上揭任意性自白與事實相符
    ，應可採信。
　㈡按刑法上之故意犯，可分為直接故意與不確定故意，所謂不
    確定故意即指行為人對於構成犯罪之事實，預見其發生而其
    發生並不違反其本意，刑法第13條第2項定有明文。而金融
    存款帳戶，事關存戶個人財產權益之保障，與存戶之提款卡
    、密碼結合，其專屬性、私密性更形提高，一般人均妥為保
    管存摺、提款卡及提款卡密碼，以防止他人盜用，縱有特殊
    情況偶有將帳戶提供他人使用或將存摺、提款卡、提款卡密
    碼、印章交付他人之需，亦必深入瞭解其用途後再行提供以
    使用。且金融帳戶為個人理財之工具，申請開設金融帳戶並
    無任何特殊限制，一般民眾皆可以存入最低開戶金額之方式
    申請開戶，個人亦可在不同金融機構申請多數存款帳戶使用
    ，並無困難，此乃眾所周知之事實。則依一般人之社會生活
    經驗，苟有非親非故之人不以自己名義申請開戶，反而向他
    人蒐集金融帳戶供己使用，甚至許諾報酬，衡情當知悉蒐集
    金融帳戶者，可能將所蒐集之帳戶用以從事財產犯罪。況現
    今社會上，詐騙者蒐購人頭帳戶，持以作為詐欺之用，常有
    所聞，提供甚或出賣、出借帳戶予非親非故之人，受讓人即
    可能係為從事財產犯罪。本案被告提供帳戶之目的，係為取
    得包裹財物，業據被告坦承在卷（見本院卷第111至112頁）
    ，則為自網路上所聯繫之陌生人處，取得包裹財物，即任意
    提供帳戶供人使用，更充當車手將款項自帳戶領出交給詐騙
    組織之人，卻完全未予查證此可疑之處，復參諸被告自陳曾
    從事成衣廠工作、電子工廠作業員、遊覽車小姐等工作（見
    原審卷第105頁）明確，就被告個人智識程度及生活經驗以
    觀，應對於提供金融帳戶，可能遭詐欺集團利用為與財產有
    關之犯罪工具，有預見、知悉之可能性，竟仍隨意交付本案
    帳戶予他人，任由他人使用，更依指示將來源不明之款項陸
    續提出交給不詳姓名之人，已有縱令因而詐欺他人取財，亦
    不違反其本意之不確定故意甚明。
  ㈢次按，被告上開帳戶於109年6月10日遭警示凍結後（見110年
    度偵字第766號警卷第44至45頁），卻未即刻處置，直至遭
    警方傳訊調查時，被告才於同年8月3日至宜蘭縣政府警察局
    宜蘭分局民族路派出所報案（見宜蘭地檢署109年度他字131
    2號卷第62頁），並意圖卸責誣指係受高世環之指使所為（
    誣告罪部分業經判刑確定），顯見被告對於該帳戶之真正用
    途究竟為何，內心已有懷疑，否則該帳戶遭凍結後，竟不動
    聲色，未做爭執，直至警方傳訊調查時，方報案處理並誣指
    第三人，以圖卸責，足見，被告對於提供帳戶予他人使用，
    可能使詐欺集團恃以實施詐欺犯罪乙節，理當有所預見，惟
    為獲取包裹財物，仍抱持僥倖心態予以交付，更彰顯被告於
    提供帳戶之際，主觀上有容任該帳戶將遭作為從事詐欺取財
    之犯罪工具之認識，而具有詐欺取財之不確定故意無誤。
  ㈣綜上，本案事證明確，被告犯行堪以認定，應依法論科。  
四、法律適用：
  ㈠按洗錢防制法於105年12月28日修正公布，並於106年6月28日
    施行，修正後之洗錢防制法第14條第1項之一般洗錢罪，祇
    須有該法第2條各款所示行為之一，而以該法第3條規定之特
    定犯罪作為聯結即為已足。倘行為人意圖掩飾或隱匿特定犯
    罪所得來源，而將特定犯罪所得直接消費處分，甚或交予其
    他共同正犯，而由共同正犯以虛假交易外觀掩飾不法金流移
    動，即難認單純犯罪後處分贓物之行為，仍應構成修正後之
    洗錢防制法第2條第1款或第2款之洗錢行為。查本案被告基
    於隱匿、掩飾對告訴人詐欺犯罪（被告本案所犯3人以上共
    同詐欺取財罪，屬洗錢防制法第3條第1款之特定犯罪）所得
    款項之來源及去向之不確定故意，受本案詐欺共犯之指示領
    取詐得款項交予詐欺共犯，轉交本案詐欺不詳成員層轉，客
    觀上已製造該詐欺犯罪所得金流斷點，實質上使該犯罪所得
    嗣後之流向不明，達成隱匿犯罪所得之效果，自屬洗錢防制
    法第2條第2款之洗錢行為而有同法第14條第1項洗錢罪之適
    用。
　㈡按刑法詐欺取財罪係侵害財產法益之犯罪，以施用詐術之一
    方取得財物，致被詐欺之一方因而生財產之損害為必要。所
    謂財產之損害，係指被害人對於具有經濟上價值之財物或利
    益，因而喪失其使用、收益或處分之權能而言。前揭犯罪事
    實欄告訴人遭詐騙，並將金錢匯往指定之帳戶，告訴人因此
    受有財產上之損失，並喪失使用、收益及處分之權能，依前
    開說明，自當構成詐欺取財罪。
　㈢本案詐欺犯行之參與者，至少有被告、「寄件者」、指示被
    告之「GI」、對被害人施用詐術自稱「李明勳」「鳳陳」之
    人、先後2次向被告收取金錢等真實姓名年籍不詳之成年男
    子，已達3人以上，是被告在參與詐騙過程中，主觀上對於
    參與之人數已達3人以上，應有所認識，雖被告於本院曾坦
    認二次收款之人為不同人（見本院卷第65頁）嗣又供稱收錢
    之人不清楚是否為同一人（見本院卷第112頁），因前後供
    述不一，縱依「罪疑惟輕、利歸被告」之原則，認定收取款
    項為同一人，本案參與之人數仍達三人以上，且互有分工，
    當可認定，足徵被告係基於不確定之犯罪故意與該詐欺組織
    之分工，雖被告並未與本案全部詐欺集團成年成員間有直接
    之犯意聯絡，仍無礙於被告與本案詐欺集團上開成員間形成
    犯意聯絡，並應就其等參與犯行所生之全部犯罪結果共同負
    責。是被告所為應構成刑法第339條之4第1項第2款之3人以
    上共同詐欺取財罪。公訴意旨認被告此部分犯刑法第339條
    第1項之普通詐欺罪﹐就此部分容有誤會，然因兩者社會基礎
    事實同一，並經本院於審理程序時一併為罪名之告知（本院
    卷第113頁），對被告防禦權自不生影響，爰依刑事訴訟法
    第300條規定，變更檢察官起訴所引用之起訴法條，一併敘
    明。
　㈣核被告所為，係犯刑法第339條之4第1項第2款之3人以上共同
    詐欺取財罪及違反洗錢防制法第14條第1項之一般洗錢罪
  ㈤被告就被害2人匯入帳戶之款項，分別有多次提領行為，各係
    基於單一之犯意，在密切接近之時間、地點實施，分別侵害
    同一法益，各行為之獨立性極為薄弱，依一般社會健全概念
    ，在時間差距上，難以強行分開，在刑法評價上，以視為數
    個舉動之接續施行，合為包括之一行為予以評價，較為合理
    ，就被害2人匯入款項，分別多次之提領行為，應為接續犯
    ，各論以一罪。
  ㈥被告就前揭犯罪事實，各以一行為同時觸犯上開二罪名，為
    想像競合犯，均應依刑法第55條前段規定，從一重之3人以
    上共同詐欺取財罪處斷。又詐欺取財罪係為保護個人之財產
    法益，故就行為人犯該罪之罪數，應依遭受詐騙之被害對象
    人數定之。被告所犯三人以上共同詐欺取財罪，被害人為李
    玲珠、戴美玉各不相同，犯罪行為亦各自獨立，故屬犯意各
    別、行為互殊，應予分論併罰。又宜蘭地檢署110年度偵字
    第4165號移送併辦之犯罪事實，與起訴書之被害人戴美玉之
    犯罪事實相同，本院自得併予審理。
　㈦共同正犯之成立，祇須具有犯意之聯絡，行為之分擔，既不
    問犯罪動機起於何人，亦不必每一階段犯行，均經參與；而
    此犯意之聯絡，不以數人間直接發生、明示或事前有所協議
    為限，縱屬間接之聯絡、默示或於行為當時，出於共同犯罪
    之意思參與，各自分擔犯罪行為之一部，相互利用他人之行
    為，以達其犯罪之目的者，即應對於全部所發生之結果，共
    同負責（最高法院77年台上字第2135號、73年台上字第1886
    號參照）。被告以不確定之犯罪故意與「寄件者」、「GI」
    、自稱「李明勳」、「鳳陳」及先後2次收取金錢之等真實
    姓名年籍不詳之成年男子詐欺組織成員間，分別以提供帳戶
    、撥打電話從事詐騙、提領款項、將款項彙整交付詐欺組織
    之分工方式，各自分擔犯罪行為之一部以達犯罪目的，依上
    開說明，均應論以共同正犯。
　㈧按犯罪之情狀顯可憫恕，認科以最低度刑仍嫌過重者，得酌
    量減輕其刑，刑法第59條定有明文。蓋刑事審判旨在實現刑
    罰權之分配的正義，故法院對有罪被告之科刑，應符合罪刑
    相當之原則，使輕重得宜，罰當其罪，以契合社會之法律感
    情，此所以刑法第57條明定科刑時應審酌一切情狀，尤應注
    意該條所列10款事項以為科刑輕重之標準，並於同法第59條
    賦予法院以裁量權，如認犯罪之情狀可憫恕，認科以最低度
    刑仍嫌過重者，得酌量減輕其刑，俾使法院就個案之量刑，
    能為適當之斟酌。而刑法第59條之所謂犯罪之情狀，應審酌
    其犯罪有無可憫恕之事由，即有無特殊之原因與環境，在客
    觀上足以引起一般同情，暨宣告法定低度刑，是否猶嫌過重
    等因素，以為判斷。又刑法第339條之4第1項加重詐欺取財
    罪，其法定刑係1年以上7年以下有期徒刑，得併科1百萬元
    以下罰金，然同為該條犯行者，其原因動機不一，犯罪情節
    未必盡同，所造成危害社會之程度自屬有異，法律科處此類
    犯罪，所設之法定最低本刑卻同為「1年以上有期徒刑」，
    不可謂不重，於此情形，自非不可依客觀之犯行與主觀之惡
    性二者加以考量其情狀，適用刑法第59條之規定酌量減輕其
    刑，期使個案裁判之量刑，能斟酌至當，符合罪刑相當原則
    及比例、平等原則。經查，被告提供帳戶及擔任提款車手，
    聽人指示提領款項並交付，造成告訴人李玲珠及戴美玉分別
    受有損失，惟因家境貧寒，至今無法賠償告訴人損失，其所
    為固應非難，然其犯後坦承犯行，犯後態度尚稱良好，且被
    告在本案犯行中係提供金融帳戶與較末端提款之犯罪分工，
    究非詐欺集團最核心成員，係較低階、受支配之角色，最易
    遭警查緝，與上層策畫者及實際實行詐術者相比，確實惡性
    較輕，佐以被告並未因此案獲利、及其家境貧寒，且係中度
    身心障礙者，被宜蘭縣社會局安置在康復之家，然因誤信詐
    欺集團成員，貪圖利益，思慮未周，致犯如事實欄所示犯行
    ，衡情容有法重情輕，資堪憫恕之處，爰依刑法第59條規定
    對被告所犯2罪均酌量減輕其刑。
　㈨想像競合犯之處斷刑，本質上係「刑之合併」。其所謂從一
    重處斷，乃將想像競合犯組成之評價上數罪，合併為科刑一
    罪，其所對應之刑罰，亦合併其評價上數罪之數法定刑，而
    為一個處斷刑。易言之，想像競合犯侵害數法益者皆成立犯
    罪，論罪時必須輕、重罪併舉論述，同時宣告所犯各罪名，
    包括各罪有無加重、減免其刑之情形，亦應說明論列，量刑
    時併衡酌輕罪部分量刑事由，評價始為充足，然後依刑法第
    55條前段規定「從一重處斷」，非謂對於其餘各罪可置而不
    論。因此，法院決定處斷刑時，雖以其中最重罪名之法定刑
    ，做為裁量之準據，惟於裁量其輕重時，仍應將輕罪合併評
    價在內（最高法院108年度台上字第4405號、第4408號判決
    意旨參照）。又洗錢防制法第16條第2項規定，犯同法第14
    條、第15條之罪，在偵查或審判中自白者，減輕其刑。查被
    告已於原審及本院審判中自白前揭犯行，應依洗錢防制法第
    16條第2項規定，就其所犯一般洗錢部分，原應減輕其刑，
    惟依前揭罪數說明，被告就上開犯行係從一重論處三人以上
    共同詐欺取財罪，然就被告此部分想像競合輕罪得減刑部分
    ，本院於依刑法第57條量刑時，將併予審酌，附此敘明。　
　㈩又「本條例所稱犯罪組織，指三人以上，以實施強暴、脅迫
    、詐術、恐嚇為手段或最重本刑逾5年有期徒刑之刑之罪，
    所組成具有持續性或牟利性之有結構性組織。」、「前項有
    結構性組織，指非為立即實施犯罪而隨意組成，不以具有名
    稱、規約、儀式、固定處所、成員持續參與或分工明確為必
    要。」組織犯罪防制條例第2條第1項、第2項分別定有明文
    。查被告與所屬詐欺組織成員共同以前揭手法對告訴人施用
    詐術取得款項一節，固已如前述，然本案被告僅係被動接受
    「寄件者」、「GI」之要求及指示提供郵局帳號供被害人匯
    款及領取匯入之款項，且被告與該等詐欺成員犯案期間甚短
    ，又係提供帳戶及從事整體詐欺犯行末端之提領贓款工作，
    亦查無證據足認其參與其他詐欺成員行騙之過程、或知悉詐
    欺成員以何詐術訛騙被害人或其他共犯曾對其透露該犯罪組
    織之組成或運作細節，則其是否知悉詐欺組織之分工細節，
    非無疑問，尚難認定其知悉詐欺組織成員有無籌組具持續性
    及牟利性之犯罪組織暨該組織之運作模式等情，而有參與犯
    罪組織之意。況本案除被告，別無其他共犯遭查獲，隱身於
    幕後之關鍵成員真實身分均屬不明，而查無證據足認本案詐
    欺組織犯罪共同體如何組成、運作等事項，已難判斷是否係
    非為立即實施犯罪而隨意組成之組織，復查無積極之證據足
    證被告基於不確定故意，所參與之詐欺犯行確屬既有持續性
    或牟利性之結構性組織所為、非為立即實施犯罪而隨意組成
    之犯罪集團，自難遽以參與犯罪組織罪相繩，一併敘明。
五、撤銷改判之理由
　　原審就被告所犯洗錢等部分，認事證明確，予以論罪科刑，
    固非無見。惟查：㈠被告所犯為刑法第339條之4第1項第2款
    之三人以上共同詐欺取財罪，業經詳述於前，原審論以刑法
    第339條第1項之普通詐欺罪，容有違誤。㈡就對不同被害人
    所犯詐欺取財、洗錢行為，受侵害之財產監督權既歸屬各自
    之權利主體，且犯罪時、空，方法、手段亦有不同，應屬犯
    意各別，行為互殊，而應分論併罰。原審認係接續犯，論以
    一罪，亦有違誤。㈢本案並無證據足資證明被告因此獲利【
    詳後述六、㈡】原審僅憑被告於警詢時曾自白獲利8、9萬，
    認被告獲利8萬元，依刑法第38條之1第1項、第2項沒收之，
    於全部或一部不能沒收或不宜執行沒收時，追徵其價額等情
    ，尚有違誤。檢察官上訴主張詐欺取財係保護個人之財產法
    益而設，則關於行為人詐欺取財之罪數計算，原則上係依被
    害人之人數計算，認原審將分別遭詐騙之被害人李玲珠及戴
    美玉論以一罪，顯有適用法則不當及原審論以被告洗錢防制
    法第14條1項，量處被告刑度顯然過輕等語，惟原判決既有
    上開違失，並涉及檢察官上訴所指罪數及法條適用及量刑之
    結果，應認檢察官上訴有理由，原判決之罪刑及沒收暨定應
    執行刑即屬無可維持，自應予以撤銷改判。
六、量刑及沒收
  ㈠爰以行為人之責任為基礎，審酌被告不思以正當方法賺取金
    錢，為圖謀一己私慾，知悉社會上使用他人帳戶詐欺被害人
    將款項匯入後提領之案件層出不窮，如將自己所開立之金融
    帳戶或其存摺、提款卡（含密碼）提供予他人使用，該帳戶
    極可能遭第三人作為收受、提領財產犯罪所得之用，且他人
    提領後將產生遮斷資金流動軌跡以逃避國家追訴、處罰之效
    果，竟基於不確定之故意，不違背其本意仍提供其郵局帳戶
    給「寄件者」「GI」等人使用，更且依「GI」之指示提領被
    害人匯入其帳戶之款項，並將提領之詐欺所得款項分次繳回
    詐欺組織，製造金流斷點，不僅對犯罪組織之運作具有相當
    助力，且亦造成檢警機關追查其他集團成員之困難，助長詐
    騙歪風熾盛，破壞社會交易秩序及人際間信賴關係，所為實
    值非難；惟念及其係擔任較為下層之帳戶提供及提款者，尚
    非最核心成員，且犯後坦承犯行之態度；兼衡被告犯罪動機
    、目的、手段、被害人所受損害，迄今仍未賠償被害人所受
    損失，或取得諒解；再審酌被告自承智識程度為國小肄業（
    本院審理自陳），曾從事成衣廠及電子工廠之作業員、遊覽
    車小姐、家庭經濟狀況貧寒（本院審理自陳），另審酌被告
    雖領有中度身心障礙證明（見本院卷第79頁，行為時領有輕
    度身心障礙證明，見宜蘭地檢110年度偵字766號卷之警卷第
    55頁）目前被社會局安置在慈育康復之家，然被告案發之初
    ，為卸責尚且將責任推給他人，顯見其認知能力並未因身心
    障礙而有所減損，且在本院審理期間之應對答辯，認知能力
    未見有何低於一般人等情，復核其前案之紀錄尚無重大刑案
    前科，有本院被告前案紀錄表1紙在卷足稽，素行尚可等一
    切情狀，量處如主文第2項所示之刑，以示懲儆。
  ㈡不予沒收說明：按犯罪所得，屬於犯罪行為人者，沒收之，
    但有特別規定者，依其規定；再按前2項之沒收，於全部或
    一部不能沒收或不宜執行沒收時，追徵其價額，刑法第38條
    之1第1項、第3項固分別定有明文。惟查，被告固於本院坦
    承犯行，但辯稱並未獲得任何利益，原審雖以被告於警詢時
    供稱：伊實際獲利約新臺幣8至9萬元，佣金在郵局帳戶內等
    語（見宜蘭地檢署110年度第766號警卷第3頁），認被告獲
    利8萬元，然於偵查（宜蘭地檢署109年度偵字第7445號第18
    頁反面）、原審（原審卷第84頁）及本院審理中（本院卷第
    66頁），均否認有獲得報酬，且被告郵局帳戶於110年6月10
    日遭列為警示戶，帳戶剩餘資金380217元均被凍結，此有張
    惠如郵局帳號000-00000000000000號帳戶交易紀錄1份可稽
    ，縱如被告曾於前揭警詢所述獲得報酬，置於帳戶，亦因帳
    戶遭凍結，已無法領取，且無證據證明被告已領出置於其支
    配之下，依「罪證有疑，利歸被告」之原則，本案應為有利
    於被告之認定，尚難僅憑被告警詢之陳述，在無其他證據可
    佐之情況下，遽認被告因犯罪而有所得。至於被告依指示從
    郵局帳戶所提領並交付詐欺組織成員之款項及該帳戶遭警示
    凍結之款項，被告既已無事實上之管領權，自難認被害人交
    付之款項即被告犯洗錢罪之標的而為其所有，故上開金額自
    無庸依洗錢防制法第18條第1項前段規定宣告沒收。
據上論斷，應依刑事訴訟法第369條第1項前段、第364條、第299
條第1項前段，判決如主文。
本案經檢察官吳志成提起公訴，檢察官林禹宏移送併辦，檢察官
張學翰提起上訴，檢察官林安紜到庭執行職務。
中　　華　　民　　國　　111 　年　　2 　　月　24　　日
                  刑事第十六庭審判長  法　官  劉嶽承
                                      法　官  廖紋妤
                                      法　官  古瑞君
以上正本證明與原本無異。
如不服本判決，應於收受送達後20日內向本院提出上訴書狀，其
未敘述上訴之理由者並得於提起上訴後20日內向本院補提理由書
（均須按他造當事人之人數附繕本）「切勿逕送上級法院」。
                                      書記官  林虹雯
中　　華　　民　　國　　111 　年　　2 　　月　　24　　日
附錄：本案論罪科刑法條全文
中華民國刑法第339條之4
犯第 339 條詐欺罪而有下列情形之一者，處 1 年以上 7 年以
下有期徒刑，得併科 1 百萬元以下罰金：
一、冒用政府機關或公務員名義犯之。
二、三人以上共同犯之。
三、以廣播電視、電子通訊、網際網路或其他媒體等傳播工具，
    對公眾散布而犯之。
前項之未遂犯罰之。
洗錢防制法第14條
有第二條各款所列洗錢行為者，處 7 年以下有期徒刑，併科新
臺幣 5 百萬元以下罰金。
前項之未遂犯罰之。
前二項情形，不得科以超過其特定犯罪所定最重本刑之刑。